【裁判字號】    98,消債抗,79
【裁判日期】    980316
【裁判案由】    聲請清算程序
【裁判全文】
臺灣高雄地方法院民事裁定            98年度消債抗字第79號
抗  告  人  甲○○
                        2
上列當事人因消費者債務清理事件聲請清算，對本院於民國98年
1月20日所為98年度消債清字第9號裁定提起抗告，本院裁定如下
：
    主  文
抗告駁回。
抗告費用由抗告人負擔。
    理  由
一、抗告意旨略以：抗告人每月收入僅新臺幣（下同）7000至80
    00元，已低於高雄市每人每月最低生活費10,991元，實無資
    力再負擔協商還款，並非協商意願低落，故除清算程序外，
    已無法解決自身債務。然原裁定僅憑債權銀行之說詞，亦未
    審酌抗告人每月最低生活開銷而駁回抗告之聲請，是有不當
    ，為此依法提起抗告，請求廢棄原裁定，准許抗告人清算之
    聲請等語。
二、按自債務人提出協商請求之翌日起逾30日不開始協商，或自
    開始協商之翌日起逾90日協商不成立，債務人得逕向法院聲
    請更生或清算。消費者債務清理條例第153 條定有明文。本
    件抗告人與最大債權銀行萬泰商業銀行協商不成立之情，有
    該行97年7 月21日前置協商不成立通知書（原審卷13頁）可
    憑，是抗告人聲請更生，合於規定。惟是否有同條例第3 條
    規定，即抗告人不能清償債務或有不能清償之虞者，而得裁
    定准許依清算程序清理其債務，應另認定。
三、經查：抗告人於95、96年度雖無所得申報，有各年度綜合所
    得稅各類所得資料清單（原審卷17-18 頁）可憑，但自承每
    月收入約為7,000 至8,000 元，及其96年平均月所得分別為
    83,401元、27,635元之成年子女鍾佳憲、鍾佳玲（原審卷55
    -59 、60-64 頁各類所得清單及23頁戶籍資料）不定期給予
    抗告人1,000 至2,000 元等情，有抗告人之補正陳報狀（原
    審卷42頁）可稽，總計抗告人每月至少有1 萬元之收入；而
    此每月收入數額，適與其向最大債權銀行協商時所提出之切
    結書記載之月收入約1 萬元相當，亦有其前置協商申請人財
    產、收支狀況說明書及前置協商收入切結書（本卷25頁-28
    頁）可證，扣除每月除膳食費4,200 元外，因目前仍與前夫
    居住，故其餘如住屋費、水電瓦斯費及勞健保費之生活所需
    均由前夫負擔等情，復為抗告人於原審所自承（原審卷7 頁
    聲請狀之支出說明欄），則抗告人每月尚餘近6,000 元可供
    清償債務，堪以認定，是以今提起抗告改謂每月最低生活費
    為10,991元，本院不採。因此，對照最大債權銀行所提出分
    18 0期，「利率0 ％」，每月繳款4,051 元之協商條件（原
    審卷73頁、本卷17-24 頁），實難認逾越抗告人還款能力之
    情事存在，其因未能接受顯足以負擔之還款方案，只願每月
    還款3,034 元（本卷27頁），致協商不成立，足見其欠缺清
    償之誠意甚明，則所謂其有不能清償之虞或不能清償債務，
    本院自難採信。
四、綜上，抗告人積欠之債務約為73萬元（本卷17頁萬泰銀行陳
    報狀），雖收入不多，但扣除其自承之生活費用外，尚能履
    行債權人提出分180 期、「利率0 ％」之協商方案，則其聲
    請清算之要件自有不備，原審因而裁定駁回抗告人清算之聲
    請，並無違誤，抗告意旨指摘原裁定不當，求予廢棄另為裁
    定，為無理由，應予駁回。
五、據上論結，本件抗告為無理由，依消費者債務清理條例第15
    條，民事訴訟法第495 條之1 第1 項、第449 條第1 項、第
    95條、第78條，裁定如主文。
中    華    民    國    98    年    3     月    16    日
                  民事第三庭  審判長法  官    朱玲瑤
                                    法  官    陳宛榆
                                    法  官    藍家慶
上為正本係照原本作成。
不得再抗告。
中    華    民    國    98    年    3     月    16    日
                                    書記官    呂姿儀


司法院資訊處製作；財團法人民間司法改革基金會備份。
